臺灣高等法院臺中分院刑事判決
111年度交上易字第714號

上  訴  人  
即  被  告  郭哲彰


上列上訴人因過失致重傷案件，不服臺灣臺中地方法院111年度
交易字第488號中華民國111年6月8日第一審判決（起訴案號：臺
灣臺中地方檢察署111年度偵字第12066號），提起上訴，本院判
決如下：
    主  文
原判決關於刑之部分撤銷。
上開撤銷部分，郭哲彰處有期徒刑陸月，如易科罰金，以新臺幣
壹仟元折算壹日。
    事實及理由
壹、審判範圍：
　　按上訴得對於判決之一部為之；上訴得明示僅就判決之刑、
    沒收或保安處分一部為之。刑事訴訟法第348條第1項、第3
    項分別定有明文。本案上訴人即被告郭哲彰（以下稱被告）
    於本院審理期日明示僅針對刑的部分上訴(見本院卷第76頁)
    ，是本院以原判決所認定之事實及論罪為基礎，而僅就所處
    之刑部分進行審理，其餘被告未表明上訴部分，不在上訴範
    圍。
貳、本案據以審酌與量刑相關事項之原審所認定之犯罪事實及所
    犯法條、罪名：　　
一、郭哲彰於民國110年6月26日8時18分許，駕駛車牌號碼000-0
    000號自用小客車，沿臺中市南區東興路1段由南往北方向行
    駛，行經臺中市○區○○路0段00號前時，欲左轉彎往該處路旁
    之地下停車場方向行駛進入停車時，本應注意遵守道路標線
    之指示，該處所劃設之槽化線係用以引導車輛駕駛人循指示
    之路線行駛，禁止跨越，且轉彎車應禮讓直行車先行，而依
    當時天候晴、日間自然光線、柏油路面乾燥、無缺陷、無障
    礙物且視距良好，無不能注意之情況，竟疏未注意及此，貿
    然跨越該處所劃設之槽化線逕行左轉彎，適其對向由凃嘉祥
    騎乘之車牌號碼000-0000號普通重型機車，沿東興路1段由
    北往南方向行駛至該處時，見狀閃避不及，2車因此發生碰
    撞，致凃嘉祥人車倒地，因此受有創傷性硬腦膜下出血、創
    傷性蜘蛛網膜下出血、顱骨骨折、雙側肋骨多發性閉鎖性骨
    折、創傷性血胸、右側髖臼粉碎閉鎖性骨折併股骨頭骨折脫
    臼、右側踝關節脫臼、右側股骨內髁第Ⅱ型開放性骨折、多
    處擦傷、創傷性腦傷併雙側肢體偏癱、疑似右淺腓神經損傷
    等傷害，經送醫急救及治療後，因創傷性腦創傷（併顳骨骨
    折，雙側硬腦膜下出血及蜘蛛網膜下腔出血）導致之第一對
    顱神經-嗅神經之損傷，造成嚴重減損嗅能之重傷害。　　
二、被告係犯刑法第284條後段之過失傷害人致重傷罪。
參、撤銷改判之理由、科刑：　　
一、被告上訴意旨略以：被告於原審審理時已表明與告訴人凃嘉
    祥和解之意願，僅因目前失業，無力一次給付所有賠償金額
    ，致雙方無法順利達成和解，原審未能審酌被告受限於經濟
    能力而無法與告訴人達成和解之情形，所為量刑即有不當等
    語。
二、經查：
  ㈠被告於本件肇事後，報案人或勤指中心轉來資料未報明肇事
    人姓名，經員警至現場處理時，被告在場，在有偵查犯罪職
    權之公務員未發覺為犯嫌前，即主動向前來處理之警員承認
    肇事等情，有臺中市政府警察局道路交通事故肇事人自首情
    形紀錄表附卷可查，參以，被告嗣並無逃避偵查、審判之情
    形，核與自首要件相符，爰依刑法第62條前段規定減輕其刑
    。
　㈡原審認被告犯罪事證明確，而予論罪科刑，固非無見。惟科
    刑判決旨在實現刑罰權之分配正義，故法院對有罪被告之科
    刑判決，應符合罪刑相當之原則，使輕重得宜，罰當其罪，
    以契合社會之法律感情，此所以刑法第57條明定科刑時應審
    酌一切情狀，尤應注意該條所列10款事項以為科刑輕重之標
    準，而該條第10款規定「犯罪後之態度」，自應包括犯人犯
    罪後因悔悟而力謀恢復原狀或賠償被害人之損害等情形在內
    。被告於原審判決後，已與告訴人達成和解，有告訴人所提
    協議書在卷可稽，原審未及審酌此部分對被告有利之量刑事
    實，自有未合。被告上訴指摘原審判決量刑過重而有不當，
    為有理由，應由本院將原判決此部分予以撤銷改判。 
　㈢爰以行為人之責任為基礎，審酌被告駕駛自用小客車違規左
    轉彎，致發生本件交通事故，過失情節重大，且告訴人除受
    有前述重傷害外，住院期間並經醫院發出病危通知，住院時
    間長達半年，出院後仍須持續復健，生活皆須他人照料，身
    心受有重大痛苦，亦嚴重影響其家庭生活及社會活動，兼衡
    被告犯後坦承犯行，並與告訴人達成和解，承諾按月給付剩
    餘賠償金額，及自陳高中肄業、目前待業、經濟狀況尚可等
    一切情狀，量處如主文第2項所示之刑，並諭知易科罰金之
    折算標準。
　㈣按受2年以下有期徒刑、拘役或罰金之宣告，而有下列情形之
    一，認以暫不執行為適當者，得宣告2年以上5年以下之緩刑
    ，其期間自裁判確定之日起算：未曾因故意犯罪受有期徒
    刑以上刑之宣告者。前因故意犯罪受有期徒刑以上刑之宣
    告，執行完畢或赦免後，5年以內未曾因故意犯罪受有期徒
    刑以上刑之宣告者，刑法第74條第1項定有明文。查被告前
    因公共危險案件，經臺灣臺中地方法院108年度中交簡字第3
    209號、110年度中交簡字第1723號判決判決判處有期徒刑3
    月、4月確定，並分別於109年6月1日、110年11月29日執行
    完畢等情，有臺灣高等法院被告前案紀錄表附卷可考，是被
    告不符合上開宣告緩刑之要件，自不得予以宣告緩刑，附此
    敘明。
據上論斷，應依刑事訴訟法第369條第1項前段、第364條、第299
條第1項前段，判決如主文。　　　　
本案經檢察官張文傑提起公訴，檢察官林彥良到庭執行職務。
中　　華　　民　　國　　111 　年　　11　　月　　30　　日
        　 刑事第六庭    審判長法　官  吳  進  發
　　　　　　　　　　　　　　   法　官  許  冰  芬
 　　 　　　　　　　　　　　　 法　官  鍾  貴  堯                          
以上正本證明與原本無異。     
不得上訴。
                               書記官  何  佳  錡
　　　　　　　　　　　　　　　 
中　　華　　民　　國　　111 　年　　11　　月　　30　　日